【裁判字號】    89,上訴,1563
【裁判日期】    900329
【裁判案由】    傷害
【裁判全文】
臺灣高等法院臺南分院刑事判決           八十九年度上訴字第一五六三號    Ｃ
      上  訴  人
      即  被  告  乙  ○  ○
右上訴人因傷害案件，不服臺灣雲林地方法院八十九年度訴字第一八一號中華民國八
十九年十月二十六日第一審判決（起訴案號：臺灣雲林地方法院檢察署八十九年度偵
字第一七三九號，併辦案號：八十九年度偵字第一七七五號），提起上訴，本院判決
如左：
      主      文
上訴駁回。
      事      實
一、乙○○係甲○○之子，乙○○因施用安非他命被甲○○打，竟基於普通傷害之概
    括犯意，先於民國八十九年四月二十五日上午七時許，於雲林縣東勢鄉○○村○
    ○路四八號旁空地，持鋤頭朝向甲○○揮砍，致甲○○受有右手掌側外傷約二‧
    五×一‧五×二公分之傷害。再於八十九年四月二十六日中午十二時三十分許，
    在同一地點又持鋤頭朝向甲○○揮砍，使甲○○因而受有右手裂傷約二×一公分
    、右手臂瘀血約三×三公分、背部瘀血約五×五公分等傷害。
二、案經甲○○訴由雲林縣警察局臺西分局移送臺灣雲林地方法院檢察署檢察官偵查
    起訴及移送併辦。
      理      由
一、訊據上訴人即被告乙○○供稱八十九年四月二十五日上午七時許，於右開地點有
    持鋤頭打其父即告訴人甲○○，八十九年四月二十六日中午十二時三十分許，於
    右開地點則未持鋤頭打告訴人等情，惟否認該二次均有傷害告訴人之犯行，辯稱
    ：是因其施用安非他命，八十九年四月二十五日上午七時左右，在雲林縣東勢鄉
    ○○村○○路四八號其住家空地旁，其父打他，其跑給其父追，追到路旁空地，
    其跌倒，才拿鋤頭打其父，第二天中午在同一地點，因其剛入門，其父要打他，
    旁邊人拉其父，拉扯時其父才受傷，其未拿鋤頭向你父親揮砍云云。惟查：
（一）被告先後於右揭時、地，二次持鋤頭向告訴人揮砍等事實，業據告訴人於警訊
      、偵查及原審審理時指訴綦詳，並有雲林東勢鄉惠安診所八十九年四月二十五
      日出具之驗傷診斷書及雲林縣褒忠鄉三仁醫院八十九年四月二十六日出具之驗
      傷診斷書各一份，現場照片二張附於警卷與扣案之鋤頭二把足資佐證。
（二）被告於八十九年四月二十五日警訊時供稱：「我是八十九年四月二十五日早上
      七點以後（詳細時間我不曉得），在雲林縣東勢鄉○○村○○路四八號旁之空
      地，與我父親發生打架，我沒有持刀殺他。」「因我是拿掘（鋤）頭向他（指
      告訴人）手部掘去，是他先出手打我，我因回擊，才使他手部受傷。」等語（
      見雲林縣警察局臺西分局臺西警刑字第一六五一六號警卷）；於偵查中亦供稱
      ：「（八十九年四月二十五日上午七時許）是他（指告訴人）拿錏管打我，我
      拿鋤頭架開，致他右手掌受傷」等語（見八十年度偵字第一七三九號偵查卷第
      十一頁背面）；於原審調查時亦供稱：「我是於八十九年四月二十五日上午七
      點，因我回家還沒進門，我父親看到我就拿鋁管要打我，我就拿鋤頭擋他，他
      可能因此受傷」等語（見原審卷第四三頁、第四四頁），足見被告於八十九年
      四月二十五日上午七時許，確有持鋤頭朝向告訴人揮砍。又被告於八十九年四
      月二十七日警訊時供稱：「我於八十九年四月二十六日十二時三十分左右，在
      東勢鄉○○村○○路四八號自宅旁空地，因我要返家，我父親看到我，就持東
      西欲打我，我就跑至自宅旁空地，拿起東西回擋不被我父親甲○○打到，我並
      沒有砍傷我父親。」「我只有持東西回擋，何東西我不知道，我只知道回檔的
      東西有斷掉，：：：。」等語（見雲林縣警察局臺西分局臺西警刑字第一六五
      一二號警卷）；於偵查中亦為相同之供述；於原審調查時供稱：「我是八十九
      年四月二十六日中午十二時三十分，因我回家還沒有進門，我父親看到我就拿
      鋁管要打我，我就拿鋤頭檔他，鋤頭有斷，是被我父親打斷的，他可能因此受
      傷。」「（提示鋤頭二支）是否你所有？）不是，斷的那一支是我要檔他，才
      斷的。」等語（見原審卷第四四頁、第六六頁），參諸八十九年四月二十六日
      扣案之柄已斷裂鋤頭一把（見附於原審卷第十六頁之收受扣押物清單一份），
      足認被告八十九年四月二十六日中午十二時三十分左右，亦確有持鋤頭朝向告
      訴人揮砍。被告二次持鋤頭揮砍告訴人，致告訴人受有前揭傷害等情，核與告
      訴人指訴之情節相符，告訴人之告訴應非無稽。至於被告於八十九年四月二十
      五日何時持鋤頭揮砍告訴人，據被告於警訊時供稱係早上七點以後，告訴人於
      警訊時則指稱大約早上七時五十分左右，二人所述時間不一，惟被告與告訴人
      於偵查中及原審調查時均稱上午七時許，自以上午七時許為可採。
（三）被告於原審雖辯稱：告訴人所受傷害，並非其持鋤頭砍傷，若係鋤頭砍傷，應
      非如此之傷勢云云，然查，被告前後二次持鋤頭朝向告訴人揮砍之際，告訴人
      豈會靜止不動任令被告揮砍，而未加抵抗，被告於告訴人閃避或抵抗之情形下
      ，因未能以鋤頭前方金屬製成之部分，直接砍中告訴人之身體，而僅以鋤頭前
      方金屬製成之部分掃過告訴人之右手或手掌，或僅以鋤頭之把柄打中告訴人之
      身體，致告訴人受有上開較諸以鋤頭前方金屬製成部分直接砍中人之身體所受
      之傷勢為輕之傷害，衡情與常情無違，自不足據以為有利被告之認定。又證人
      蔡琴隆、蔡文智於原審調查時均結證稱被告於前開二日持鋤頭砍傷告訴人之情
      形，其等均未看過等語，亦不能為有利被告之證據。
（四）被告雖一再辯稱：係因其告訴人欲打他，其始持鋤頭回擋云云，惟查，被告於
      本院審理時雖供稱：「我父親拿錏管打我，我腳受傷。」等語，惟被告先後於
      二次警訊時均供稱並未受傷（見雲林縣台西分局台西警刑字第一六五一六號警
      卷、雲林縣台西分局台西警刑字第一六五一二號警卷），亦未提出診斷證明書
      證明其受傷，反觀告訴人則因被告先後二次持鋤頭揮砍之行為，分別受有右手
      掌側外傷約二‧五×一‧五×二公分之傷害，及右手裂傷約二×一公分、右手
      臂瘀血約三×三公分、背部瘀血約五×五公分等傷害，若被告確係於告訴人予
      以攻擊之際，意在防衛而持鋤頭抵擋，衡諸常情，告訴人所受傷害應在攻擊他
      人之手臂部分，縱令被告於抵擋之際，鋤頭不慎踫觸至告訴人之身體，告訴人
      所受傷害亦應於身體正面之胸、腹部等處，豈有先後於右手掌及背部等處受有
      前揭傷害之可能？復參以被告為告訴人之子，告訴人身為被告之生父，關愛子
      女猶恐不及，若非被告確有上開傷害犯行，嚴重傷及其父之心，身為父親之告
      訴人當無堅持對其子即被告提出告訴之理。
（五）綜上所述，被告所辯，顯係事後卸責之詞，不足採信，事證明確，被告犯行堪
      以認定。
二、核被告所為，係犯刑法第二百八十條、第二百七十七條第一項之傷害直系血親尊
    親屬罪。被告先後二次犯行，時間緊接，犯罪構成要件相同，顯係基於概括犯意
    所為，為連續犯，應依刑法第五十六條之規定，以一罪論，並加重其刑。公訴人
    就被告於八十九年四月二十六日中午十二時三十分許持鋤頭傷害告訴人部分，雖
    未起訴，惟此部分與前開起訴有罪之傷害部分有連續犯之裁判上一罪關係，為起
    訴效力所及，法院自得就此部分併予審判，附此敘明。
三、原審以被告罪證明確，適用刑法第五十六條、第二百八十條、第二百七十七條第
    一項、罰金罰鍰提高標準條例第一條前段之規定，並審酌被告犯後空言狡辯，毫
    無悔意，及其無視於其父親已年邁，猶連續二日持鋤頭毆打其父親，致其父親手
    部及背部因而受有上開傷害，對於父親長輩毫不尊重，不知倫常道理，及其犯罪
    之動機、目的、手段與告訴人所受傷害程度等一切情狀，判處被告有期徒刑一年
    六月，並認扣案之鋤頭二支，被告否認為其所有，且該鋤頭二支，並非專供傷害
    犯罪所用之物，無從宣告沒收，認事用法並無違誤，量刑亦屬妥適。被告上訴，
    辯稱是因其施用安非他命，其父拿錏管打他，其腳受傷，沒辦法跑，才會拿東西
    抵擋云云，為無理由，應予駁回。
據上論結，應依刑事訴訟法第三百六十八條，判決如主文。
本案經檢察官李傳來到庭執行職務。
中    華    民    國      九十      年      三      月      二十九      日
                                  臺灣高等法院臺南分院刑事第二庭
                                      審判長法官  游    明    仁
                                            法官  林    永    茂
                                            法官  陳    清  溪
右正本證明與原本無異。
如不服本判決，應於判決送達後十日內向本院提出上訴狀，其未敘述理由者並應於提
出上訴狀後十日內向本院補提理由書（應附繕本)。
                                      法院書記官  嚴    巧    花
中    華    民    國      九十      年      三      月      三十        日
附錄法條：
刑法第二百七十七條第一項：傷害人之身體或健康者，處三年以下有期徒刑、拘役或
                          一千元以下罰金。
刑法第二百八十條：對於直系血親尊親屬，犯第二百七十七條或第二百七十八條之罪
                  者，加重其刑至二分之一。


司法院資訊處製作；財團法人民間司法改革基金會備份。
